臺灣高等法院臺南分院民事裁定　100年度聲字第6號
聲　請　人
即 上訴 人　陳勇吉
代　理　人　陳青來　律師
相　對　人
即被上訴人　陳應山
上列聲請人因與相對人間請求侵權行為損害賠償事件，對於中華
民國99年12月9日臺灣雲林地方法院98年度訴字第384號第一審判
決提起上訴，並聲請訴訟救助，本院裁定如下：
    主  文
本件准予訴訟救助。
    理  由
一、按聲請訴訟救助，應向受訴法院為之；民事訴訟法第109條
    第1項前段定有明文。所謂受訴法院，若本案訴訟繫屬於第
    二審法院，則指該第二審法院而言，故當事人於提起第二審
    上訴之同時或之後，聲請訴訟救助，此訴訟救助之聲請即應
    由第二審法院管轄（參見最高法院90年度台聲字第34號裁定
    意旨）。查本件聲請人（即上訴人，亦即被告）不服原審法
    院98年度訴字第384號請求侵權行為損害賠償事件判決，於
    民國（下同）99年12月28日提起上訴，並聲請訴訟救助，依
    首揭說明，本件訴訟救助之聲請應由本院管轄，合先明。
二、聲請人聲請意旨略以：聲請人因係低收入戶，經濟環境困難
    ，無資力繳納本件訴訟費用，且聲請人之上開事件，業經財
    團法人法律扶助基金會雲林分會（下稱雲林法律扶助基金會
    ）審查決定准予扶助。為此，爰依法律扶助法第62條規定，
    狀請准予訴訟救助等語。
三、按「當事人因無資力支出訴訟費用者，法院應依聲請，以裁
    定准予訴訟救助。但顯無勝訴之望者，不在此限。法院認定
    前項資力時，應斟酌當事人及其共同生活親屬基本生活之需
    要。」民事訴訟法第107條定有明文。查聲請訴訟救助者，
    關於無資力支出訴訟費用之事由，應提出性質上能即時調查
    之證據以釋明之，此觀民事訴訟法第109條第2項、第284條
    之規定自明。再者，當事人無資力支出訴訟費用者，固得聲
    請訴訟救助，然所謂無資力，係指窘於生活，且缺乏經濟信
    用者而言。法院調查聲請人是否無資力支出訴訟費用，專就
    聲請人提出之證據為之，如聲請人並未提出證據，即應將其
    聲請駁回，無依職權調查或定期命補正之必要（參照最高法
    院43年台抗字第152號判例、88年度台抗字第161號裁定意旨
    ）；又按經財團法人法律扶助基金會分會准予法律扶助之無
    資力者，其於訴訟程序中，向法院聲請訴訟救助時，應准予
    訴訟救助。但另有不符法律扶助事實之證明者，不在此限。
    法律扶助法第62條定有明文。此為民事訴訟法有關訴訟救助
    之特別規定。故如經財團法人法律扶助基金會分會准予法律
    扶助之無資力者，其於訴訟程序中，向法院聲請訴訟救助時
    ，除另有不符法律扶助事實之證明者外，應准予訴訟救助（
    參見最高法院93年度台聲字第674號、93年度台抗字第793號
    裁定意旨）。
四、經查：
  (一)聲請人前開侵權行為損害賠償事件，無資力支出訴訟費用，
    而聲請訴訟救助，業經雲林法律扶助基金會審查決定准予扶
    助之事實，有臺灣雲林地方法院98年度訴字第384號民事判
    決書正本、戶口名簿影本、低收入戶證明書影本、審查表、
    資力審查詢問表及財團法人法律扶助基金會專用委任狀附本
    院100年度上字第15號民事卷可稽。
  (二)又本院依職權調閱聲請人97及98年度財產所得資料顯示，聲
    請人查無年所得，名下資產資料零筆，有稅務電子閘門財產
    所得調件明細表附本院卷足憑。本院審酌聲請人係屬低收入
    戶，有上開低收入戶證明書影本可稽，及其共同生活人口數
    3人之基本生活需要等情，聲請人主張其窘於生活，且缺乏
    經濟信用，為無資力支出訴訟費用之人，依上揭說明，堪信
    為實。又依其提出之上訴理由狀所載事實，亦無不經調查辯
    論，即知其應受敗訴裁判之情事，難謂顯無勝訴之望（現由
    本院100年度上字第15號審理中）。且如上述，聲請人向雲
    林法律扶助基金會申請法律扶助亦經該會准予扶助，此外，
    又查無聲請人有不符法律扶助事實之證明，揆諸上開說明，
    聲請人聲請訴訟救助，於法尚無不合，應予准許。
五、爰依民事訴訟法第107條第1項前段，裁定如主文。
中    華    民    國    100    年    1    月    17    日
                  民事第三庭    審判長法  官  黃崑宗
                                      法  官  蘇重信
                                      法  官  王浦傑
上為正本係照原本作成。
如對本裁定抗告，須於本裁定送達後10日內向本院提出抗告狀（
須附繕本），並應繳納抗告費新台幣1千元。
中    華    民    國   100    年    1     月    17    日
                                      書記官  蔡振豐